【裁判字號】    98,上重訴,1
【裁判日期】    980918
【裁判案由】    殺人
【裁判全文】
臺灣高等法院花蓮分院刑事判決         98年度上重訴字第1號
上  訴  人
即  被  告  甲○○
                    現羈押於臺灣花蓮看守所
指定辯護人  李子春律師
上列上訴人即被告因殺人案件，不服臺灣花蓮地方法院98年度重
訴字第 4號中華民國98年7月8日第一審判決（起訴案號：臺灣花
蓮地方法院檢察署98年度偵字第1105號），提起上訴，本院判決
如下：
    主  文
原判決撤銷。
甲○○殺人，處有期徒刑拾伍年。
    事  實
一、甲○○曾因違反毒品危害防制條例案件，經法院判處有期徒
    刑 8年確定，於民國（下同）97年9月5日自澎湖監獄假釋出
    獄並付保護管束期間，暫居臺北縣新莊市○○ ○街103之2號
    親戚住處，惟與親戚家人相處不合，決定離開上址，然苦無
    去處，心想再回監獄生活，加上懷恨從小受其姊李牡丹欺負
    ，及假釋後曾幫其姊李牡丹整修房屋又遭其姊毆打，遂基於
    殺人之犯意，於98年 2月27日晚上收拾衣物後離開上址，隨
    即前往台北火車站搭乘火車前來花蓮，再搭計程車前往花蓮
    縣花蓮市○○街275號之4李牡丹住處，於98年 2月27日晚間
    11時許，進入李牡丹住處，趁李牡丹熟睡之際，跨坐在李牡
    丹身上，雙腳踩住李牡丹手臂使李牡丹無法反抗，再以雙手
    掐住李牡丹脖子，繼而揮拳毆擊李牡丹頭部，並以酒強灌李
    牡丹，造成李牡丹受有兩臂及右脛前多處瘀傷及挫傷，多處
    頭部鈍力外傷，併輕微腦組織挫傷，頸部壓扼及一處不明致
    傷器械挫裂傷，胃內容物中含高濃度酒精，李牡丹終因頸部
    遭壓扼，外部呼吸道壓迫而窒息死亡。甲○○於犯案後，隨
    即逃離現場，於翌日即98年 2月28日上午某時許，前往花蓮
    火車站搭乘火車前往松山，再搭公車前往松山機場，改搭飛
    機前往澎湖縣馬公市信誼飯店投宿，並於2月28日下午4時許
    ，以電話告知其弟吳武雄其殺害李牡丹乙事，經吳武雄電洽
    李牡丹之子乙○○前往李牡丹住處察看，發覺李牡丹已死亡
    ，乙○○隨即報警處理。嗣於98年 2月28日晚間11時10分許
    ，經員警至澎湖縣馬公市○○路2號信誼飯店102號房間內逕
    行拘提甲○○到案。
二、案經被害人李牡丹之子乙○○訴由花蓮縣警察局花蓮分局報
    請臺灣花蓮地方法院檢察署檢察官偵查起訴。
    理  由
壹、證據能力部分
一、查卷附之法務部法醫研究所鑑定書 1份，係該所依檢察機關
    囑託執行鑑定職務所出具之書面鑑定報告，依刑事訴訟法第
    159條第1項及同法第208條第1項準用同法第206條第1項之規
    定，為傳聞法則之例外，得作為證據。
二、臺灣花蓮地方法院檢察署勘（相）驗筆錄、解剖筆錄、相驗
    屍體證明書、相驗報告書、檢驗報告書等，係職司刑事相驗
    及偵查犯罪職務之公務員，於其權限所為相驗、調查中而製
    作之紀錄文書及證明文書。而花蓮縣政府警察局花蓮分局刑
    案現場勘驗照片、刑案現場測繪圖則係該管司法警察公務員
    於其偵查犯罪職務權限，所為調查中而製作之紀錄文書，均
    無不可信之情況，依刑事訴訟法第159條之 4第1款之規定，
    自均得為證據。
三、按被告以外之人於審判外之言詞或書面陳述，除法律有規定
    者外，不得作為證據；又被告以外之人於審判外之陳述，雖
    不符合刑事訴訟法第159條之1至第159條之4之規定，而經當
    事人於審判程序同意作為證據，法院審酌該言詞陳述或書面
    陳述作成時之情況，認為適當者，亦得為證據，而當事人、
    代理人或辯護人於法院調查證據時，知有上開不得為證據之
    情形，而未於言詞辯論終結前聲明異議者，視有前項之同意
    ，刑事訴訟法第159條第1項及第159條之5分別定有明文。本
    件證人乙○○、吳武雄於警詢時所為之陳述，雖為被告以外
    之人於審判外之言詞陳述，然經本院於審判程序提示予被告
    及辯護人並告以要旨，經被告及辯護人表示無意見，且未聲
    明異議，又本院審酌上開證人警詢筆錄之記載，並無不正取
    供之情事，故就此等審判外言詞陳述作成時之情況，應認為
    適當，依前揭法條意旨，得援為本案證據。
貳、實體部分
一、上揭犯罪事實，迭據上訴人即被告（以下簡稱被告）甲○○
    於警詢、偵查及本院審理時坦承不諱，且有證人乙○○、吳
    武雄於警詢時證述綦詳，並有現場測繪圖、相驗屍體照片在
    卷可稽。又死者李牡丹經解剖結果，發現有兩臂及右脛前多
    處瘀傷及挫傷，多處頭部鈍力外傷，造成輕微腦組織挫傷，
    頸部徒手壓扼及一處不明致傷器械挫裂傷，胃內容物中含高
    濃度酒精，比對被告供詞，死者傷勢符合兩上肢曾受壓制，
    頭部遭多次毆擊，嚥下少量酒類及頸部壓扼。其中頭部鈍傷
    ，只造成輕微腦挫傷出血，未達致死程度，左頸挫裂傷，依
    據傷口邊緣兩側不平整，有狹窄挫傷帶特徵研判，致傷器物
    並非典型銳器；死者死亡原因為頸部壓扼造成窒息，死亡方
    式為他殺之事實；亦經臺灣花蓮地方法院檢察署檢察官督同
    法醫師相驗明確，製有相驗屍體證明書、勘（相）驗筆錄、
    解剖筆錄、相驗報告書、檢驗報告書及法務部法醫研究所（
    98 ）醫鑑字第0981100739號鑑定告書及解剖報告書各1份在
    卷可參。再死者李牡丹左手指甲內微物，與被告甲○○之 Y
    染色 DNA-STR型別相同，此有內政部警政署刑事警察局鑑驗
    書 1份在卷可稽。足認被告之自白與事實相符，堪以採信。
二、按人之頭部、頸部係人體脆弱部位，屬人身要害，如以手猛
    力攻擊或掐制住，當有致死之虞，此為一般人所週知，衡諸
    被告為一成年人，理當知悉，其竟用手掐住被害人脖子致被
    害人頸部壓扼造成窒息，足見被告當時欲將被害人殺死之意
    甚堅，被告有致人於死之犯意，應堪認定。本案事證明確，
    被告殺人犯行足以認定。核被告所為，係犯刑法第271條第1
    項之殺人罪。另被告於犯案後，以電話告知其弟吳武雄其殺
    害被害人乙事，要其弟通知被害人之家人前往察看被害人是
    否已死亡，而其弟吳武雄打電話予被害人之子乙○○，要乙
    ○○前至被害人住處察看，乙○○察看後發現被害人已死亡
    ，旋向花蓮縣警方報案，被告並無交待吳武雄或乙○○代向
    警方自首乙情，業據被告陳明在卷，且有證人乙○○、吳武
    雄於警詢之證述綦詳，故被告之行為尚不符合自首之要件，
    附此敘明。
三、原審對被告論罪科刑固非無見，惟刑法第57條所列各款，為
    量刑輕重之標準，原審未及審酌被告辯護人於本院提出之被
    告診斷證明書，考量被告左眼為義眼，右眼白內障、黃斑部
    病變，脊椎多處狹窄第二、三腰椎滑脫並壓迫神經造成跛行
    與坐骨神經痛，頸部、腰胝骨退化性脊椎炎等身體嚴重病症
    ，且被告已70之齡，來日無多，遽處被告無期徒刑，其適用
    法則難謂無違，尚無可維持。爰審酌被告之前科紀錄，有臺
    灣高等法院被告前案紀錄表在卷可稽，其因違反毒品危害防
    制條例案件經假釋並付保護管束中，竟無法適應社會生活，
    因心中對被害人之懷恨，又一心想回監獄生活，而不思後果
    ，竟無視他人生命、身體之安全，貿然掐住被害人頸部，且
    攻擊被害人身體要害部位，手段兇殘，惡性非輕；然被告於
    行為後已坦認犯行不諱，且已年邁，於犯後雖搭機至澎湖，
    但留在澎湖之旅社待警方拘提，並以電話通知其弟要其外甥
    前往察看死者是否已死亡，而使被害人之屍體早日被發現得
    以入殮，尚未至泯滅人性之程度；及被告認所殺非好人，而
    不肯向被害人家屬道歉之犯後態度等一切情狀，認量處被告
    有期徒刑15年為當。至扣案之酒瓶 1個，雖係供被告犯本案
    殺人罪所用之物，惟非屬被告所有之物，業據被告供述在卷
    ，爰不予宣告沒收；另扣案之上衣、長褲各1件、刀子1把，
    均非供本案被告殺人所用之物，亦非違禁物，亦不得宣告沒
    收，均附此敘明。
據上論斷，應依刑事訴訟法第369條第1項前段、第364條、第299
條第1項前段，刑法第271條第1項，判決如主文。
本案經檢察官鍾忠孝到庭執行職務。
中    華    民    國    98    年    9     月    18    日
                        審判長法  官  何方興
                              法  官  王紋瑩
                              法  官  林德盛
以上正本證明與原本無異。
如不服本判決，應於收受送達後10日內向本院提出上訴書狀，其
未敘述理由者，並得於提起上訴狀後10日內向本院補提理由書（
均須按他造當事人之人數附繕本）「切勿逕送上級法院」。
告訴人或被害人如對於本判決不服者，應具備理由請求檢察官上
訴，其上訴期間之計算係以檢察官收受判決正本之日期為準。
中    華    民    國    98    年    9     月    18    日
                              書記官  陳有信
附錄    本判決論罪科刑法條：
刑法第271條第1項
殺人者，處死刑、無期徒刑或10年以上有期徒刑。


司法院資訊處製作；財團法人民間司法改革基金會備份。
